【裁判字號】    95,抗,1645
【裁判日期】    951127
【裁判案由】    拆屋還地等
【裁判全文】
臺灣高等法院民事裁定                  95年度抗字第1645號
抗  告  人  甲○○
上列抗告人因與相對人國防部軍備局間拆屋還地事件，對於中華
民國95年 9月18日臺灣士林地方法院95年度訴字第21號所為裁定
提起抗告，本院裁定如下：
    主      文
抗告駁回。
抗告訴訟費用由抗告人負擔。
    理      由
一、按提起民事訴訟及提起民事第二審上訴，均應依民事訴訟法
    規定繳納裁判費，此為必須具備之程式，且為法院應依職權
    調查之事項。次按核定訴訟標的之價額，以起訴時之交易價
    額為準；無交易價額者，以原告就訴訟標的所有之利益為準
    ；訴訟標的之價額，由法院核定，民事訴訟法第77條之1第1
    項、第 2項定有明文。又上訴不合程式或有其他不合法之情
    形而可以補正者，原第一審法院應定期間命其補正，如不於
    期間內補正，應以裁定駁回之、同法第442條第2項亦有明文
    。
二、查本件抗告人與相對人國防部軍備局間拆屋還地事件，經原
    法院95年度訴字第21號民事判決判命抗告人將應將坐落台北
    市○○區○○段一小段398、399地號土地上、建物門牌號碼
    台北市○○路○段 171巷10弄22號房屋（如判決附圖所示Ａ
    部分面積61.52平方公尺，Ｂ部分面積11.98平方公尺）拆除
    ，將土地返還相對人，抗告人不服，提起第二審上訴，既未
    表明僅於一部之範圍內聲明不服，則原法院依上開土地公告
    地價每平方公尺新台幣(下同)122,000元 ，而抗告人無權占
    用之土地面積73.5平方公尺，核算抗告人本件上訴所得受之
    客觀利益為8,967,000元 ，並依民事訴訟法第77條之16規定
    ，計徵第二審裁判費134,705元 ，並裁定命抗告人限期繳納
    ，逾期不為繳納即駁回其上訴，揆諸首揭說明，於法並無不
    合。
三、抗告意旨略以：系爭土地管理機關既為國防部軍備局，依國
    有財產法第11條、第28條規定，相對人自無權將之轉換為金
    錢價格之利益；且依土地稅減免規則第 7條第1項第4款規定
    國防用地為公有土地，地價稅全免；而抗告人占有系爭土地
    亦係以「無償」使用為目的，足見本件訴訟標的並無「價格
    」，訴訟標的價額應為「 0」，原法院核定本件訴訟標的價
    額為8,967,000元 ，顯然違誤等語。查本件相對人係起訴主
    張抗告人無權占用系爭土地，爰本於民法第 767條之規定請
    求拆屋還地，將系爭土地返還相對人，其訴訟標的為該土地
    之返還請求權，標的物為土地，按土地為不動產，於交易上
    恆有一客觀之財產價值，此觀地政事務所土地登記簿謄本上
    均有土地公告現值或申報地價之登載即知，故請求拆屋還地
    之訴，為財產權訴訟，自應按民事訴訟法關於財產權訴訟之
    標準計徵裁判費。雖抗告人主張其占有系爭土地係以「無償
    」使用為目的云云，惟抗告人上開主張僅係抗告人於拆屋還
    地之訴訟中，主張其為有權占有之防禦方法，並非本件訴訟
    之訴訟標的，殊與裁判費之核徵無涉；至於國有財產法第11
    條、第28條等規定，僅係關於國有土地管理機關處分國有土
    地之限制規定；土地稅減免規則第 7條第1項第4款則係關於
    國有土地地價稅減免之規定，均與裁判費之核徵無涉，是抗
    告人主張本件訴訟標的價額為「 0」，顯屬誤會，自不足採
    。抗告意旨指摘原裁定不當，求予廢棄，為無理由，應予駁
    回。
四、綜上所述，本件抗告為無理由，爰裁定如主文。
中    華    民    國    95    年    11    月    27    日
                    民事第十二庭
                        審判長法  官  張宗權
                              法  官  蕭艿菁
                              法  官  陳永昌
正本係照原本作成。
本裁定除以適用法規顯有錯誤為理由，並經本院許可外，不得再
抗告。如提起再抗告，應於收受後10日內委任律師為訴訟代理人
向本院提出再抗告狀。並繳納再抗告費新台幣１千元。
中    華    民    國    95    年    11    月    28    日
                              書記官  劉美垣


司法院資訊處製作；財團法人民間司法改革基金會備份。
